臺灣士林地方法院民事判決
                                     110年度重訴字第49號
原      告  王仁心


訴訟代理人  林明輝律師
被      告  元馥建設股份有限公司


法定代理人  林冠之
訴訟代理人  江燕偉律師
上列當事人間請求給付買賣價金事件，本院於民國111年5月4日
言詞辯論終結，判決如下：
    主  文
原告之訴及假執行之聲請均駁回。
訴訟費用由原告負擔。
    事實及理由
壹、程序方面
　　按程序方面按訴狀送達後，原告不得將原訴變更或追加他訴
    ，但擴張或減縮應受判決事項之聲明者，不在此限。民事訴
    訟法第255條第1項第3款定有明文。查原告起訴時聲明第1項
    為：被告應給付原告新臺幣（下同）840萬447元，及自108
    年2月2日起至清償日止，按年息5％計算之利息。嗣變更聲明
    第1項為：被告應給付原告1,274萬5,727元，及其中840萬44
    7元自108年2月9日起，其中434萬5,280元自民事陳報暨聲請
    狀送達翌日起，均至清償日止，按年息5％計算之利息（見本
    院卷一第182頁），其中本金請求變更為1,274萬5,727元部
    分，乃擴張應受判決事項之聲明；其中利息起算日變更為自
    108年2月9日及民事陳報暨聲請狀送達翌日起算部分，乃減
    縮應受判決事項之聲明，尚無不合，應予准許。
貳、實體方面
一、原告主張：被告於民國106年3月9日向原告購買臺北市○○區○
    ○段0○段000 ○000 地號土地，及坐落其上同段同小段872建
    號建物（門牌號碼：臺北市○○區○○路000巷00弄0號2樓，下
    與前開土地合稱系爭房地），並簽訂不動產買賣契約書（下
    稱系爭買賣契約），約定價金為新臺幣（下同）1,900萬元
    。原告於同年5月24日將系爭房地移轉登記予被告，被告並
    代原告清償其對國泰世華商業銀行股份有限公司（下稱國泰
    世華銀行）之借款625萬4,273元、繳納土地增值稅434萬5,2
    80元以為清償，惟被告尚有價金1,274萬5,727元未為給付，
    原告乃於108 年1 月31日發函催告被告給付，未獲置理，爰
    依民法第367條規定，請求被告給付價金1,274萬5,727元等
    語。並聲明：㈠被告應給付原告1,274萬5,727元，及其中840
    萬447元自108年2月9日起；另434萬5,280元自民事陳報暨聲
    請狀繕本送達被告翌日起，均至清償日止，按年息5％計算之
    利息；㈡願供擔保，請准宣告假執行。
二、被告則以：被告除代償原告向國泰世華銀行之借款625萬4,2
    73元及代繳土地增值稅434萬5,280元外，分別於106年7月5
    日支付現金650萬元及同年7月17日624萬5,727元，共計支付
    2,334萬5,280元，原告並於系爭買賣契約所附價金交付明細
    表（下稱系爭明細表）為簽收記載，是被告已清償系爭買賣
    契約之全部價金等語，資為抗辯。並聲明：㈠原告之訴駁回
    ；㈡如受不利判決，願供擔保請准宣告免為假執行。
三、兩造不爭執事項（本院卷一第251頁）
　㈠被告於106年3月9日向原告購買系爭房地，並簽訂系爭買賣契
    約，約定價金為1,900萬元（見本院卷一第14-24頁）。
　㈡原告於同年5月24日將系爭房地移轉登記予被告（見本院卷一
    第32頁）。
　㈢系爭買賣契約約定價金1,900萬元，其中包含須清償系爭房地
    設定抵押權予國泰世華銀行所擔保之借款625萬4,273元，並
    經被告分別於106年4月14日匯款170萬元、同年6月8日匯款4
    55萬4,273元至國泰世華銀行指定帳戶，而清償完畢（見本
    院卷一第26、118、126頁）。
　㈣兩造於系爭買賣契約約定系爭房地交易所生之土地增值稅款4
    34萬5,280元，約定由被告負責繳納，且不包含於約定價金1
    ,900萬元之內，並經被告繳納完畢（見本院卷一第18、120
    、122、124頁）。
四、法院的判斷
　㈠原告依民法第367條規定、系爭買賣契約第2條約定，請求被
    告給付1,274萬5,727元價金，有無理由？
　　⒈買受人對於出賣人，有交付約定價金及受領標的物之義務
      。民法第367條定有明文。
　　⒉查兩造於106年3月9日向原告購買系爭房地，並簽訂系爭買
      賣契約，約定價金為1,900萬元，被告已清償系爭房地設
      定抵押權予國泰世華銀行所擔保之借款625萬4,273元，並
      另繳納土地增值稅款434萬5,280元等情，為兩造所不爭執
      （見不爭執事項㈠、㈢、㈣）；原告主張被告就系爭買賣契
      約尚有1,274萬5,727元之價金未付云云，然查，被告分別
      於106年7月5日、同年月17日由員工提領650萬元、624萬5
      ,727元一節，有被告提出其陽信銀行活期存款存摺為憑（
      見本院卷一第128頁），又被告抗辯其已分別於上開期日
      將650萬元、624萬5,727元交付予原告簽收等語，亦據其
      提出系爭明細表為證（見本院卷一第92頁），原告雖否認
      系爭明細表上簽名之真正，惟系爭明細表連同附件所示兩
      造未爭執原告簽名真正之文件，經內政部警政署刑事警察
      局以特徵比對法進行鑑定，上開文件所列原告簽名字跡之
      佈局、字體結構、連筆及運筆方式相符乙節，有該局111
      年3月14日刑鑑字第1110014719號鑑定書暨所附字跡鑑定
      說明在卷可憑（見本院卷二第233-235頁），足認系爭明
      細表上「王仁心」之簽名為原告所親為，原告主張系爭明
      細表之簽字非其所為，其並未收受1,274萬5,727元（計算
      式：6,500,000＋6,245,727＝12,745,727）之價金云云，難
      認可採。
　　⒊原告又主張訴外人即被告父親林樹中曾向訴外人即其配偶
      楊健福稱買回系爭房地之款項未包含1,274萬5,727元，可
      見被告並未交付1,274萬5,727元云云，並提出LINE對話紀
      錄為憑（見本院卷三第15-19頁），惟查，楊健福於106年
      7月28日以LINE通訊軟體聯絡林樹中詢問：「林董！大直
      的二個房子！要還多少才能過回來」，而林樹中則回以：
      「我瞭解的（不確定）因為之前打混戰。大直原貸1900、
      增值稅500、北安原，貸900、增值稅500，再加上解扣復
      哥600及中租400、莫約4800以下」；楊健福再於同年10月
      25日詢問：「另外房子全部拿回來要多少款可以先算一下
      嗎？」林樹中於同日以附表回覆，其中關於系爭房地之款
      項列載「北安-國泰世華貸款6,254,273」、「北安-土增
      稅4,345,280」，楊健福在於同日詢問：「林董以上付清
      北投！大直！北安路房子就可以拿回了是嗎？」林樹中回
      以：「北投是擔保前進的借款啊、這部份沒算。」有上開
      對話紀錄可參，由上開對話內容可知，楊健福向林樹中確
      認如欲取回系爭房地所應先準備之款項為何，尚不足據以
      認定被告未給付系爭買賣契約餘款1,274萬5,727元；衡酌
      楊健福為原告之配偶，於系爭房地與被告或林樹中洽商買
      賣時，欲透過取得之買賣價款以處理原告或楊健福積欠之
      債務，倘被告確未給付1,274萬5,727元之價金，原告或楊
      健福當應甚為明瞭，則於計算系爭房地買回價款時即可自
      行計算，當無一再詢問林樹中之理；本院並審酌系爭房地
      於107年8月2日即由被告再出售予他人，有系爭房地之異
      動索引在卷可稽（見本院卷一第32頁），足見原告已無行
      使買回權之可能（系爭契約第5條參照），則原告如認被
      告尚欠1,274萬5,727元價款未付，何以未於買回權行使期
      限屆至後即向被告催討，遲至108年1月31日始以存證信函
      （見本院卷一第34-38頁）向被告催討此筆價款，又拖延
      至110年1月始提起本件訴訟請求被告給付上開款項，均顯
      不合常理，原告主張被告未給付1,274萬5,727元云云，並
      非可採。
　㈡綜上，原告依民法第367條規定、系爭買賣契約第2條約定請
    求被告給付1,274萬5,727元及遲延利息，並無理由。
五、綜上所述，原告依民法第367條規定，請求被告給付原告1,2
    74萬5,727元，及其中840萬447元自108年2月9日起；另434
    萬5,280元自民事陳報暨聲請狀繕本送達被告翌日起，均至
    清償日止，按年息5％計算之利息，並無理由，應予駁回。原
    告之訴既經駁回，其假執行之聲請即失所附麗，應併予駁回
    。
六、本件事證已臻明確，兩造其餘攻擊防禦方法及所提證據，於
    判決結果不生影響，爰不一一論列，併此敘明。
七、訴訟費用負擔之依據：民事訴訟法第78條。
中　　華　　民　　國　　111 　年　　5 　　月　　25　　日
                  民事第二庭  法  官  蔡子琪
以上正本係照原本作成。
如對本判決上訴，應於判決送達後20日內向本院提出上訴狀，若
委任律師提起上訴者，應一併繳納上訴審裁判費，否則本院得不
命補正逕行駁回上訴。
中　　華　　民　　國　　111 　年　　5 　　月　　25　　日
                              書記官  周苡彤
附件
①協議書第3頁丙方王仁心之簽名（影本見本院卷一第184-188頁
  ）。
②不動產買賣契約書第5 頁及所附價金交付明細表王仁心之簽名
  （影本見本院卷一第194-202頁）。
③公證書第2、4、5頁王仁心之簽名（影本見本院卷一第216-224
  頁）。
④不動產買賣契約書第2 、3 、5頁及所附價金交付明細表2 紙王
  仁心之簽名（影本見本院卷一第130-154頁）。
⑤不動產買賣契約書第5頁王仁心之簽名（不含所附價金交付明細
  表王仁心之簽名）（影本見本院卷一第156-174頁）。
⑥不動產買賣契約書第5頁王仁心之簽名（按：此份文書雖與5.相
  同，但係分屬為二份契約，均為王仁心所簽名）（見本院卷二
  第37-47頁）。
⑦不動產買賣契約書第2、3、5頁、價金交付明細表上王仁心之簽
  名（按：此份文書雖與4.相同，但係分屬為二份契約，均為王
  仁心所簽名）（影本見本院卷二第55-77頁）。
⑧國泰世華商業銀行印鑑卡王仁心之簽名（影本見本院卷二第189
  -190頁）。
⑨協議申請書（影本見本院卷二第203頁）。